臺灣高雄地方法院刑事判決　　　　　　　100年度訴字第368號
公　訴　人　臺灣高雄地方法院檢察署檢察官
被　　　告　張安彤
上列被告因毒品危害防制條例案件，經檢察官提起公訴（100年度
偵字第132號），本院判決如下：
    主  文
張安彤施用第一級毒品，累犯，處有期徒刑壹年貳月。
    事  實
一、張安彤於民國94年間因施用毒品案件，經臺灣屏東地方法院
    以94年度毒聲字第159 號裁定送觀察勒戒，認無繼續施用毒
    品之傾向，於94年4 月18日釋放出所，另經臺灣屏東地方法
    院檢察署檢察官於94年4 月20日，以94年度毒偵字第829 號
    為不起訴處分確定。復於96年間因竊盜、搶奪案件，經本院
    以96年度訴字第5159號判決判處有期徒刑8 月、8 月，應執
    行有期徒刑1 年2 月確定；又因施用毒品案件，經本院以97
    年度審訴字第1423號判決判處有期徒刑7 月確定，嗣上開3
    罪經本院以97年度審聲字第2238號裁定應執行有期徒刑1 年
    8 月，於97年3 月7 日入監執行，於98年9 月25日假釋期滿
    未經撤銷視為執行完畢。
二、詎張安彤猶不知戒絕毒癮，明知海洛因及甲基安非他命分別
    係毒品危害防制條例第2 條第2 項第1 款及第2 款所分別明
    定之第一級毒品及第二級毒品，不得持有、施用，竟基於施
    用第一級毒品海洛因之犯意及第二級毒品甲基安非他命之犯
    意，於99年10月15日下午2 時許，在高雄市○○區○○路附
    近某處，以將甲基安非他命磨成粉狀及海洛因摻於香菸點燃
    ，吸食煙霧之方式，同時施用第一級毒品海洛因及第二級毒
    品甲基安非他命1 次。嗣張安彤於同日下午5 時許，在高雄
    市○○區○○路之中華電信編號琉球67號電桿旁，因行跡可
    疑，為員警盤查，經員警採集尿液送驗，結果呈甲基安非他
    命、可待因、嗎啡陽性反應，而悉上情。
三、案經高雄市政府警察局移送臺灣高雄地方法院檢察署檢察官
    偵查起訴。
    理  由
壹、證據能力部分：
    本判決所引用之證據資料（詳後引證據），其中傳聞證據部
    分，縱無刑事訴訟法第159 條之1 至第159 條之4 或其他規
    定之傳聞證據例外情形，亦因被告及檢察官或同意可作為證
    據使用，或未聲明異議，依刑事訴訟法第159 條之5 第1 項
    、第2 項之規定，本院審酌各該傳聞證據並非違法取得，與
    待證事項具關聯性，證明力亦非明顯過低等情，認以之作為
    證據係屬適當，具有證據能力。
貳、實體部分：
一、上開事實，業經被告於本院審理中坦白承認（見本院卷二第
    20頁），且其為警查獲所採集之藥物尿液檢體，經送檢驗結
    果，呈嗎啡、可待因及甲基安非他命陽性反應，有高雄市立
    凱旋醫院99年12月2 日A00000000 號濫用藥物尿液檢驗報告
    、尿液採集編號對照表在卷可稽（警卷第68頁；偵卷第10頁
    ）。足見被告上開自白核與事實相符，應可採信。
二、按毒品危害防制條例於92年7 月9 日修正公布，自93年1 月
    9 日施行，其中第20條、第23條將施用毒品之刑事處遇程序
    ，區分為「初犯」及「5 年內再犯」、「5 年後再犯」。依
    其立法理由之說明：「初犯」，經觀察、勒戒或強制戒治後
    ，應為不起訴處分或不付審理之裁定；經觀察、勒戒或強制
    戒治執行完畢釋放後，「5 年內再犯」者，因其再犯率甚高
    ，原實施之觀察、勒戒及強制戒治既已無法收其實效，爰依
    法追訴或裁定交付審理。至於經觀察、勒戒或強制戒治執行
    完畢釋放後，「5 年後再犯」者，前所實施之觀察、勒戒或
    強制戒治已足以遮斷其施用毒品之毒癮，為期自新及協助其
    斷除毒癮，仍適用「初犯」規定，先經觀察、勒戒或強制戒
    治之程序。從而依修正後之規定，僅限於「初犯」及「5 年
    後再犯」二種情形，始應先經觀察、勒戒或強制戒治程序。
    倘被告於5 年內已再犯，經依法追訴處罰，縱其第3 次（或
    第3 次以上）再度施用毒品之時間，在初犯經觀察、勒戒或
    強制戒治執行完畢釋放5 年以後，已不合於「5 年後再犯」
    之規定，且因已於「5 年內再犯」，顯見其再犯率甚高，原
    實施觀察、勒戒或強制戒治，已無法收其實效，即應依該條
    例第10條處罰（最高法院95年5 月9 日95年度第7 次刑事庭
    會議決議參照）。查被告前因施用毒品案件，經臺灣屏東地
    方法院以94年度毒聲字第159 號裁定送觀察勒戒，認無繼續
    施用毒品之傾向，於94年4 月18日釋放出所，另經臺灣屏東
    地方法院檢察署檢察官於94年4 月20日，以94年度毒偵字第
    829 號為不起訴處分確定。復因施用毒品案件，經本院以97
    年度審訴字第1423號判決判處有期徒刑7 月確定之事實，有
    臺灣高等法院被告前案紀錄表在卷可憑。是被告前既曾因施
    用毒品案件，經觀察勒戒後，於前開觀察勒戒執行完畢釋放
    後5 年內，再犯施用毒品罪，且經法院判處罪刑確定，依最
    高法院上開決議之意旨，被告本件施用海洛因、甲基安非他
    命之犯行，應依法論科。
三、按海洛因、甲基安非他命係毒品危害防制條例第2 條第2 項
    第1 款、第2 款所明定之第一級、第二級毒品，不得非法持
    有、施用。核被告所為，係犯毒品危害防制條例第10條第1
    項之施用第一級毒品海洛因罪，及同條第2 項之施用第二級
    毒品甲基安非他命罪。又被告持有第一級毒品海洛因、第二
    級毒品甲基安非他命之低度行為，應為施用海洛因、甲基安
    非他命之高度行為所吸收，均不另論罪。被告以1 次施用毒
    品之行為，同時觸犯上開2 罪名，為想像競合犯，應從一重
    之施用第一級毒品海洛因罪處斷。另被告係以將甲基安非他
    命及海洛因摻於香菸點燃，吸食煙霧之方式，同時施用第一
    級毒品海洛因及第二級毒品甲基安非他命1 次等情，業據被
    告於本院審理時供陳在卷（本院卷二第27頁），檢察官雖認
    被告係分別施用海洛因及甲基安非他命，惟卷內並無證據證
    明被告係分別施用海洛因、甲基安非他命，應依被告之陳述
    為認定，故檢察官認被告係分別施用海洛因及甲基安非他命
    之情，容有誤會。查被告犯有事實欄所載之前科紀錄，有臺
    灣高等法院被告前案紀錄表可按，其於有期徒刑之執行完畢
    後5 年內，故意再犯本件有期徒刑以上之施用第一級毒品罪
    ，為累犯，應依刑法第47條第1 項之規定，加重其刑。爰審
    酌被告同時施用第一級毒品海洛因及第二級毒品甲基安非他
    命，情節較單純施用海洛因或甲基安非他命重大，又施用海
    洛因及甲基安非他命，均會戕害身心，而被告前因施用毒品
    經送觀察勒戒、強制戒治後，猶不思戒絕革除惡習，再為本
    件犯罪，顯未因前所受觀察勒戒而記取教訓，惟其施用毒品
    所生危害，實以自戕身心健康為主，對於他人生命、身體、
    財產等法益，尚無明顯而重大之實害，兼衡其犯罪後坦承犯
    行等一切情狀，量處如主文所示之刑。
據上論斷，應依刑事訴訟法第299 條第1 項前段，毒品危害防制
條例第10條第1 項、第2 項，刑法第11條前段、第47條第1 項、
第55條，判決如主文。
本案經檢察官黃世勳到庭執行職務。
中    華    民    國   100    年    5     月    31    日
                  刑事第九庭    審判長法  官  鄭詠仁
                                      法  官  黃沛文
                                      法  官  王碧瑩
以上正本證明與原本無異。
如不服本判決應於收受判決後10日內向本院提出上訴書狀，並應
敘述具體理由。其未敘述上訴理由者，應於上訴期間屆滿後20日
內向本院補提理由書(均須按他造當事人之人數附繕本)「切勿逕
送上級法院」。
中    華    民    國   100    年    5     月    31    日
                                      書記官  吳智媚
所犯法條：
毒品危害防制條例第10條
施用第一級毒品者，處6 月以上5 年以下有期徒刑。
施用第二級毒品者，處3 年以下有期徒刑。